臺灣新竹地方法院刑事判決
111年度訴字第668號
公訴檢察官  臺灣新竹地方檢察署檢察官
被      告  賴聖文


上列被告因違反水土保持法案件，經檢察官提起公訴（110年度
偵字第14483號），因被告於準備程序進行中，就被訴事實為有
罪之陳述，經本院告知簡式審判程序意旨，並聽取當事人之意見
後，裁定由受命法官獨任依簡式審判程序審理，判決如下：
    主    文
賴聖文犯水土保持法第三十三條第三項前段之違反水土保持規定
致水土流失罪，處有期徒刑肆月，如易科罰金，以新臺幣壹仟元
折算壹日。
    事實及理由
一、本案犯罪事實及證據，均引用附件檢察官起訴書之記載。另
    就附件犯罪事實欄末行補充更正為：「嗣經新竹市政府接獲
    檢舉，於110年4月6日派員至上開土地勘查後，始悉上情」
    。證據部分補充被告賴聖文於本院訊問時之自白。
二、論罪科刑：
　㈠核被告所為，係犯水土保持法第33條第3項前段之違反水土保
    持法規定致生水土流失罪。
　㈡被告自110年3月間某日起至110年4月6日經新竹市政府派員現
    地勘查制止被告繼續開發時止，在本案土地上為開挖行為，
    係於密接時間、同一地點為之，且持續侵害同一法益，各行
    為之獨立性極為薄弱，依一般社會健全觀念難以強行區隔，
    在刑法評價上以視為數個舉動之接續施行，合為包括之一行
    為予以評價，較為合理，應屬接續犯而論以一罪。
　㈢按犯罪之情狀顯可憫恕，認科以最低刑度仍嫌過重者，得酌
    量減輕其刑，刑法第59條定有明文。查被告於偵查、審理時
    始終坦承犯行，並於被查獲後加強植被覆蓋、提送改正計畫
    、加強防災措施等而完成改正，有本案水土保持改正案件勘
    察紀錄、新竹縣政府110年10月20日函文在卷可參，本院衡
    酌被告犯行所幸並未造成重大危害，參以水土保持法第33條
    第3項前段之違反水土保持法規定致生水土流失罪其最輕法
    定本刑為有期徒刑6月，就本案犯罪情節衡之，有情輕法重
    之情，爰就被告所犯依刑法第59條規定減輕其刑。
　㈣爰以行為人之責任為基礎，審酌被告未擬具水土保持計畫送
    請主管機關核定，即為本案開發行為，破壞山坡地原有地形
    及地貌，造成本案土地有水土流失情形，影響山坡地之自然
    生態及環境景觀，所為實屬不該。惟念被告始終坦承犯行，
    且事後亦積極配合完成相關改正，犯後態度尚可，兼衡被告
    之生活狀況、智識程度、素行等一切情狀，量處如主文所示
    之刑，並諭知易科罰金之折算標準。
據上論斷，應依刑事訴訟法第273條之1第1項、第299條第1項前
段、第310條之2、第454條第2項，判決如主文。
本案經檢察官馮品捷提起公訴，檢察官黃翊雯到庭執行職務。
中　　華　　民　　國　　111 　年　　12　　月　　7 　　日
                  刑事第四庭  法　官　楊祐庭
以上正本證明與原本無異。
如不服本判決應於收受本判決後20日內向本院提出上訴書狀，上
訴書狀應敘述具體理由。上訴書狀未敘述上訴理由者，應於上訴
期間屆滿後20日內補提理由書狀於本院(均須按他造當事人之人
數附繕本 )「切勿逕送上級法院」。 
中　　華　　民　　國　　111 　年　　12　　月　　7 　　日
                              書記官  陳紀語
附錄本案論罪科刑法條：
水土保持法第33條
有下列情形之一者，處新台幣6萬元以上30萬元以下罰鍰：
一、違反第八條第一項規定未依水土保持技術規範實施水土保持
    之處理與維護，或違反第22條第1項，未在規定期限內改正
    或實施仍不合水土保持技術規範者。
二、違反第12條至第14條規定之一，未先擬具水土保持計畫或未
    依核定計畫實施水土保持之處理與維護者，或違反第23條規
    定，未在規定期限內改正或實施仍不合水土保持技術規範者
    。
前項各款情形之一，經繼續限期改正而不改正者或實施仍不合水
土保持技術規範者，按次分別處罰，至改正為止，並令其停工，
得沒入其設施及所使用之機具，強制拆除及清除其工作物，所需
費用，由經營人、使用人或所有人負擔。
第1項第2款情形，致生水土流失或毀損水土保持之處理與維護設
施者，處6月以上5年以下有期徒刑，得併科新臺幣60萬元以下罰
金；因而致人於死者，處3年以上10年以下有期徒刑，得併科新
臺幣80萬元以下罰金；致重傷者，處1年以上7年以下有期徒刑，
得併科新臺幣60萬元以下罰金。　
附件：
臺灣新竹地方檢察署檢察官起訴書
                                    110年度偵字第14483號
　　被　　　告　賴聖文　男　42歲（民國00年0月0日生）
　　　　　　　　　　　　住新竹縣○○鄉○○村○○路○段00
　　　　　　　　　　　　　0○00號
　　　　　　　　　　　　國民身分證統一編號：Z000000000號
上列被告因水土保持法案件，已經偵查終結，認應提起公訴，茲
將犯罪事實及證據並所犯法條分敘如下：
　　　　犯罪事實
一、賴聖文明知坐落新竹市南湖段1之1、新竹縣○○段0000號及同
    地段1417號之1號(上開3筆土地均為謝仲綸所有)、同地段13
    32及1332之1地號(上開2筆土地原為楊振銘所有，1332之1嗣
    改為1332之2地號)等5筆土地（下稱本案土地），均係經行
    政院核定暨政府公告劃定為山坡地保育利用條例及水土保持
    法所稱之山坡地，如欲從事農、林、漁、牧地之開發利用所
    需之修築農路或整坡作業，依水土保持法第12條規定，應先
    擬具水土保持計畫，送請主管機關核定，竟仍意圖為自己不
    法之利益，並基於違反水土保持法之犯意，未事先擬具水土
    保持計畫並送請主管機關核定，接續自民國110年3月某日起
    ，在本案地號土地上開挖整地、堆置土石，並改變現場地形
    ，且未設置水土保持設施，破壞原有地形地貌，造成土石鬆
    散、地表表土裸露，致生水土流失之結果。嗣經新竹市政府
    接獲檢舉，報請新竹市政府派員至上開土地勘查後，始悉上
    情。
二、案經新竹市政府函送偵辦。　
　　　　證據並所犯法條
一、證據清單及待證事實：
編號 證據清單 待證事實 1 被告賴聖文於偵查中之供述。 坦承有未事先擬具水土保持計畫並送請主管機關核定，接續自110年3月某日起，在本案地號土地上開挖整地、堆置土石等事實，惟辯稱：新竹市南湖段1之1、新竹縣○○段0000號及同地段1417號之1號之3筆土地係經土地所有權人謝仲綸同意使用，至同地段1332及1332之1地號係不慎越界使用等語。   2 證人馮建宏於偵查中之證述。 新竹市南湖段1之1、新竹縣○○段0000號及同地段1417號之1號之3筆土地均為謝仲綸所有，原係出租予證人馮建宏，嗣由被告向證人馮建宏及謝仲綸租用等事實。 3 證人即新竹縣○○段0000○0000○0地號前土地所有權人賀依婷配偶朱志剛之證述。 新竹縣○○段0000○0000○0地號土地所有權人同意使用及已生水土流失結果等事實。 4 新竹市山坡地違法開發行為涉及致生水土流失勘查紀錄、勘查照片、土地建物查詢資料、地籍圖查詢資料 本件查獲經過，現場植生及土 石裸露，已生水土流失結果等事實。   5 土地建物查詢資料 新竹市南湖段1之1、新竹縣○○段0000號及同地段1417號之1號(上開3筆土地均為謝仲綸所有)、同地段1332及1332之1地號(上開2筆土地原為楊振銘所有，1332之1嗣改為1332之2地號)等5筆土地之所有權人。   6 新竹市南湖段1之1、新竹縣○○段0000號及同地段1417號之1號土地租賃契約書 新竹市南湖段1之1、新竹縣○○段0000號及同地段1417號之1號之3筆土地均為謝仲綸所有，原係出租予證人馮建宏等事實。 
二、核被告賴聖文所為，係犯水土保持法第33條第3項前段之未
    先擬具水土保持計畫而在山坡地擅自開挖整地致生水土流失
    罪嫌。被告上開行為雖亦合於山坡地保育利用條例第35條第
    3項之罪嫌，惟因水土保持法第33條第3項前段係前揭法條之
    特別法，依特別法優於普通法之法律競合關係，請逕論以水
    土保持法第33條第3項前段之罪嫌。
三、另函送意旨認被告上開行為尚涉有違反水土保持法第32條第
    1項罪嫌。惟按水土保持法第32條第1項之罪，以「在公有或
    私人山坡地、公有林區或他人私有林區內未經同意擅自墾殖
    ，占用或從事同法第8條第1項第2款至第5款之開發、經營或
    使用，致生水土流失或毀損水土保持之處理與維護設施」為
    要件，該條之規定，雖重在農、林、漁、牧地，山坡地或林
    區之水土保持，但亦含有竊佔罪之本質，以未經土地所有權
    人同意，擅自墾殖、占用或開發經營為必要。經查，上開新
    竹市南湖段1之1、新竹縣○○段0000號及同地段1417號之1號
    之3筆土地均為謝仲綸所有，原係出租予證人馮建宏，嗣由
    被告向證人馮建宏及謝仲綸租用整地乙節，業為證人馮建宏
    所證明，且有馮建宏與謝仲綸簽立之土地租賃契約書等在卷
    可憑，至新竹縣○○段0000○0000○0地號原為楊振銘所有，嗣
    於110年4月10日移轉登記予證人朱志剛之配偶賀依婷，復於
    111年4月7日移轉登記予劉麗芬及黃綉菊，而被告固未經新
    竹縣○○段0000○0000○0地號之歷任地主同意而為開挖整地行
    為，惟被告前向馮建宏及謝仲綸租用整地之新竹市南湖段1
    之1、新竹縣○○段0000號及同地段1417號之1號等3筆土地相
    鄰，是否因而不慎開挖至新竹縣○○段0000○0000○0地號土地
    ，並非無疑，是被告尚無難逕以違反水土保持法第32條第1
    項罪嫌相繩。惟倘此罪責成立，與上開起訴之罪屬裁判上一
    罪，爰不另為不起訴之處分，附此敘明。
四、依刑事訴訟法第251條第1項提起公訴。
　　此　致
臺灣新竹地方法院
中　　華　　民　　國　 111　　年　　7 　　月　　28　　日
　　　　　　　　　　　　　　　檢　察　官　 馮品捷
本件正本證明與原本無異
中　　華　　民　　國　 111　　年　   8    月    17　　日
　　　　　　　　　　　　　　　書　記　官   紀珮儀